最高法院刑事判決　　　　　　　　　　　　　　　　九十一年度台上字第八０八號
　　上　訴　人　甲○○
右上訴人因違反毒品危害防制條例案件，不服台灣高等法院中華民國八十八年十二月
十四日第二審判決（八十八年度上訴字第四０一三號，起訴案號：台灣桃園地方法院
檢察署八十七年度偵緝字第三七０號），提起上訴，本院判決如左：
    主  文
原判決撤銷，發回台灣高等法院。
    理  由
木件原判決認定上訴人甲○○因平日即有非法吸用安非他命惡習，為供自己吸用，且
短期內不虞匱乏，乃於民國八十七年二月四日，在桃園縣中壢市○○○街三六一號五
樓處，向綽號「阿清」者以每兩新台幣 (下同）六萬五千元之價格販入一兩半之安非
他命，嗣因見數量不少，易於被查獲，乃意圖加價出售牟取不法利益，即以分裝袋加
以定量分裝準備出售予不特定人，惟尚未著手，仍在持有中。嗣於八十七年二月五日
下午八時許，在上開住處為警查獲，並扣得意圖販賣而非法持有之第二級毒品安非他
命八包（淨重三０‧八九公克），及上訴人所有供犯罪所用之電子磅秤一個、小空塑
膠袋七十個等情。因而撤銷第一審此部分科刑判決，改判論處上訴人意圖販賣而非法
持有化學合成麻醉藥品（累犯）罪刑（轉讓禁藥部分，上訴人於原審已撤回上訴，而
告確定），固非無見。
惟查(一)、訊問被告，除有急迫情況且經記明筆錄外，應全程連續錄音；必要時並應全
程連續錄影。又筆錄內所記載之被告陳述與錄音或錄影之內容不符者，其不符之部分
，不得作為證據，此觀之刑事訴訟法第一百條之一第一項、第二項規定甚明。故審理
事實之法院，遇有被告抗辯其未有如訊問筆錄所載之陳述時，應先調取該訊問過程之
錄音或錄影帶，加以勘驗，以判斷該筆錄所載被告之陳述得否作為證據。上訴人於原
審已辯稱：伊未向綽號「阿清」購買安非他命，警訊筆錄不是一問一答的，安非他命
是綽號「蕭哥」放的，伊確實未販賣安非他命云云，上訴人既已抗辯筆錄之記載與其
陳述不符，原審未先調取該訊問過程之錄音或錄影帶，加以勘驗，以判斷該筆錄所載
上訴人之陳述得否作為證據，遽行判決，尚嫌速斷，自難昭折服。(二)、刑事訴訟法第
九十五條規定：「訊問被告應先告知左列事項：一犯罪嫌疑及所犯所有罪名。罪名經
告知後，認為應變更者，應再告知。二得保持緘默，無須違背自己之意思而為陳述。
三得選任辯護人。四得請求調查有利之證據。」旨在使被告得以充分行使防禦權，以
達刑事訴訟發見真實，並顧及程序之公正。原審變更檢察官起訴法條麻醉藥品管理條
例第十三條之一第二項第一款之罪，改依同項第二款之罪論處，原審於審判期日訊問
上訴人時並未踐行上開程序，其訴訟程序已難謂無瑕疵。(三)、非法販賣麻醉藥品安非
他命，並不以販入之後復行賣出為要件，祇要以營利為目的，將安非他命購入或賣出
，有一於此，其犯罪即告成立。原判決雖認定上訴人為己吸用購入一兩半安非他命，
其後始起意販賣，惟原判決事實並未認定上訴人何時改變其意圖，於理由內亦未載明
其所憑之依據，又贅論上訴人犯藥事法第八十三條第一項之轉讓禁藥罪（見原判決第
五頁），自有理由不備、矛盾之違法。且上訴人尚被警查扣小空塑膠袋七十個及電子
磅秤一個，原審未究明上訴人何時起持有該批物品？此等物品與其犯意有無關聯？遽
行判決，亦有未合。以上或係上訴意旨所指摘，或為本院得依職權調查之事項，應認
原判決仍有撤銷發回更審之原因。原判決其餘不另諭知無罪部分，本乎審判不可分原
則，應併予發回。
據上論結，應依刑事訴訟法第三百九十七條、第四百零一條，判決如主文。
中      華      民      國    九十一    年      二      月      七      日
                              最高法院刑事第三庭
                                  審判長法官  陳  錫  奎
                                        法官  洪  清  江
                                        法官  李  伯  道
                                        法官  呂  丹  玉
                                        法官  洪  文  章
      右正本證明與原本無異
                                              書  記  官
中      華      民      國    九十一    年      二      月     二十     日
